【裁判字號】    92,交抗,51
【裁判日期】    920227
【裁判案由】    違反道路交通管理處罰條例
【裁判全文】
臺灣高等法院刑事裁定                              九十二年度交抗字第五一號
    抗告人即
    受處分人    甲○○
右抗告人因違反道路交通管理處罰條例案件，不服台灣板橋地方法院中華民國九十一
年十一月二十九日裁定（九十一年度交聲字第一三七五號），提起抗告，本院裁定如
左：
    主  文
抗告駁回。
    理  由
一、本件抗告意旨略以：抗告人曾向舉發警員表示抗告人非駕駛人，然警察為求績效
    執意舉發，難令人甘服，請以科學儀器測謊佐證，為此提起抗告云云。
二、按汽車駕駛人飲用酒類或其他類似物後其吐氣所含酒精濃度超過每公升０．二五
    毫克或血液中酒精濃度超過百分之０．０五以上者，不得駕車；又汽車駕駛人，
    駕駛汽車經測試檢定酒精濃度超過規定標準者，處新臺幣一萬五千元以上六萬元
    以下罰鍰，並當場禁止其駕駛及吊扣其駕駛執照一年，道路交通安全規則第一百
    十四條第二款、道路交通管理處罰條例第三十五條第一項第一款分別定有明文。
三、查本件抗告人即異議人甲○○於九十一年六月十三日零時二十分許，駕駛車號DA
    ｜六九二八號自小客車，行經桃園縣龜山鄉○○路○段八十一號前，因酒後駕駛
    ，經酒精濃度測試為每公升０．四二毫克、酒精濃度過量之違規事實，經桃園縣
    龜山分局大林派出所舉發，有桃園縣警察局桃警局交字第Ｄ九Ｂ二九八一三七號
    舉發違反道路交通管理事件通知單影本乙紙及酒測單影本乙紙在卷可證，且抗告
    人亦承認其有飲酒之事實，此亦有抗告人於原審到庭供述之訊問筆錄附卷可稽；
    抗告人雖辯稱：當天並無駕駛前揭自小客車，係許崁宏開的等語，惟本件經舉發
    警員黃啟於原審到庭具結證稱：「當天我是在攔截點帶班，異議人的這部車輛
    在前方看到我們路檢，就把車子停在右側路邊，我就走過去，後座那兩位乘客先
    下車，我就不理他們，我就看到駕駛還有前座乘客下車，我就請駕駛過來，我就
    問駕駛是否有喝酒，他說有就在前面，．．．．駕駛有承認喝酒，我就叫王忠信
    （開單警員）過來，先帶他去派出所，因為派出所距離路檢點一、二十公尺，這
    部車停在路檢點及派出所中間，大約距離路檢點十公尺左右，從派出所至路檢點
    有路燈，我可以確定異議人就是駕駛人，當時上前問駕駛人，駕駛人也沒有反駁
    說他不是駕駛人，．．．．」，衡情舉發警員與抗告人素不相識，亦無怨仇，其
    依法執行公務，當無設詞誣諂之理，且依證人上開證述派出所距離路檢點約二十
    公尺，而該車係停放於路檢點及派出所之中間，則該車與路檢點約距十公尺左右
    ，又後座乘客先下車後，前座乘客始下車，依一般情形，由於前座乘客僅能各依
    其車門下車，故即使係下雨的狀態，仍應可辨別究竟何人為駕駛人，故本件抗告
    人即為駕駛人，應無疑義。又交通警員掣單舉發違反道路交通管理處罰條例所列
    之違規事實，本質上為行政處分，係公務員基於職務上權力，依法就特定之具體
    事件所為具公法上效果之單方行政行為，基於公務員為公法上行為具有公信力之
    原則，該行政處分當可被推定為真正。本此公信原則，立法者乃賦予行政機關制
    定違反道路交通事件統一裁罰標準及處理細則，使執勤警員得當機處分（如該細
    則第二十三條）以達其維護交通秩序、安全之行政目的。反之，若謂公務員一切
    行政行為均需預留證據以證其實，則國家行政勢必窒礙難行。本件既查無任何證
    據足資證明員警有捏造事實違法取締之情事，則執勤警員本其維護交通秩序、安
    全之職責所為之舉發，自應受到合法、正確之推定。況抗告人係領有駕駛執照之
    駕駛人，其就道路交通安全規則第一百十四條第二款「汽車駕駛人飲用酒類或其
    他類似物後其吐氣所含酒精濃度超過每公升０．二五毫克或血液中酒精濃度超過
    百分之０．０五以上者，不得駕車」之規定，自應知之甚稔。從而抗告人所辯，
    洵無足採。抗告人請求測謊乙節，因本件事證業臻明確，核無必要，併此明。
四、原審因認原處分機關依上開規定，裁處抗告人罰鍰新臺幣四萬二千元，並吊扣駕
    駛執照十二個月，核無違誤，乃裁定駁回抗告人在原審之異議，經核原裁定認事
    用法，尚無違誤。抗告人仍執前詞指摘原裁定不當，為無理由，應予駁回。
據上論結，應依道路交通管理處罰條例第八十九條，刑事訴訟法第四百十二條，裁定
如主文。
中    華    民    國    九十二      年       二       月     二十七     日
                              臺灣高等法院交通法庭
                                  審判長法  官  陳  祐  治
                                        法  官  王  炳  梁
                                        法  官  楊  炳  禎
右正本證明與原本無異。
不得再抗告。
                   書記官  廖  素  花
中    華    民    國    九十二      年       三       月        六      日


司法院資訊處製作；財團法人民間司法改革基金會備份。
